【裁判字號】    99,聲,2103
【裁判日期】    991231
【裁判案由】    停止羈押
【裁判全文】
臺灣士林地方法院刑事裁定             99年度聲字第2103號
聲  請  人
即  被  告  林威德
上列聲請人即被告因毒品危害防制條例案件（99年度訴字第331
號），不服本院受命法官於民國99年12月6 日所為羈押及禁止接
見通信之處分，聲請撤銷或變更原處分，本院裁定如下：
    主  文
聲請駁回。
    理  由
一、聲請意旨略以：被告林威德並未有販賣毒品之犯行，只有幫
    共同被告賴國威收回被告林威德自己的錢，被告林威德亦不
    知為何賴國威和證人阿發要說謊，且賴國威才是真正販毒之
    人，為何賴國威只認罪一部份即可獲得交保，被告林威德是
    被陷害之人，反而要繼續羈押，法律到底是在保護有罪的人
    還是再保護那些施用毒品且陷害別人之人？且被告林威德之
    家庭亦受到極大影響，被告家庭經濟亟需被告與老婆共同負
    擔、兒子更因無法見到父親而出現異常情形。被告林威德並
    無販賣毒品之犯嫌，為保障被告林威德人權，依無罪推定原
    則，並符合比例原則，爰為此提起抗告，請求撤銷原處分。
二、按對於審判長、受命法官、受託法官或檢察官所為羈押之處
    分有不服者，受處分人得聲請其所屬法院撤銷或變更之；又
    得為撤銷或變更之聲請而誤為抗告者，視為已有聲請。刑事
    訴訟法第416 條第1 項第1 款、第418 條第2 項分別定有明
    文。再按抗告法院認為抗告無理由者，應以裁定駁回之，該
    條規定於依第416 條聲請撤銷審判長、受命法官、受託法官
    或檢察官所為各項處分時，亦有所準用，同法第412 條、第
    416 條第4 項亦規定甚明。查本件羈押及禁止接見通信之處
    分係由本院受命法官於案件經檢察官起訴後移審本院時經訊
    問後所為，核係受命法官所為之處分，本應以聲請撤銷或變
    更為不服該處分之救濟方法（即一般所謂「準抗告」），被
    告林威德具狀雖表明抗告之旨，惟係誤聲請撤銷或變更為抗
    告，揆諸上開說明，應視為已有撤銷或變更原處分之聲請，
    核先敘明。
三、按被告經法官訊問後，認為犯罪嫌疑重大，而有下列情形之
    一，非予羈押，顯難進行追訴、審判或執行者，得羈押之︰
    一、逃亡或有事實足認為有逃亡之虞者。二、有事實足認為
    有湮滅、偽造、變造證據或勾串共犯或證人之虞者。三、所
    犯為死刑、無期徒刑或最輕本刑為五年以上有期徒刑之罪者
    ，刑事訴訟法第101 條第1 項定有明文。而此所謂之羈押，
    乃拘禁被告之強制處分，其目的係在保全證據、確保刑事訴
    訟程序之進行及刑罰權之執行。是被告經法官訊問後，究竟
    有無刑事訴訟法第101 條第1 項各款之情形，均屬事實問題
    ，法院應按訴訟之程度，卷證資料及其他一切情事斟酌之。
    次按刑事訴訟法第101 條第1 項第3 款規定之羈押，係因被
    告所犯為死刑、無期徒刑或最輕本刑為五年以上有期徒刑之
    罪者，其可預期判決之刑度既重，該被告為規避刑罰之執行
    而妨礙追訴、審判程序進行之可能性增加，國家刑罰權有難
    以實現之危險，該規定旨在確保訴訟程序順利進行，使國家
    刑罰權得以實現，以維持重大之社會秩序及增進重大之公共
    利益，其目的洵屬正當。又基於憲法保障人民身體自由之意
    旨，被告犯上開條款之罪嫌疑重大者，仍應有相當理由認為
    其有逃亡、湮滅、偽造、變造證據或勾串共犯或證人等之虞
    ，法院斟酌命該被告具保、責付或限制住居等侵害較小之手
    段，均不足以確保追訴、審判或執行程序之順利進行，始符
    合該條款規定，非予羈押，顯難進行追訴、審判或執行之要
    件，此際羈押乃為維持刑事司法權有效行使之最後必要手段
    ，於此範圍內，尚未逾越憲法第23條規定之比例原則，符合
    司法院釋字第392 號、第653 號、第654 號解釋意旨，與憲
    法第8 條保障人民身體自由及第16條保障人民訴訟權之意旨
    ，尚無違背（司法院大法官會議釋字第665 號解釋參照）。
四、經查，被告因毒品危害防制條例案件，經臺灣士林地方法院
    檢察署檢察官以99年度偵字第13356、13376號提起公訴，於
    民國99年12月6 日繫屬於本院，本院以99年度訴字第331 號
    刑事案件分案審理，經本院受命法官訊問後，由被告供述及
    卷內相關證據，足認被告涉犯毒品危害防制條例第4 條第2
    項之販賣第二級毒品罪嫌重大，所犯係最輕本刑五年以上有
    期徒刑之罪，並有勾串共犯之虞，非予羈押，顯難進行審判
    ，而依刑事訴訟法第101 條第1 項第2 款、第3 款之規定，
    於同日執行羈押，又本案僅行準備程序，未經審判程序，就
    相關共犯、證人等為交互詰問，被告仍有勾串共犯或證人之
    虞，原羈押之原因現仍存在，若命被告具保、責付或限制住
    居等侵害較小之手段，均不足以確保審判程序之順利進行，
    仍有繼續羈押被告之必要，再參酌被告林威德雖否認犯行，
    惟有證人指認明確，並有如起訴書所載事證可佐，足認涉犯
    毒品危害防制條例例第4 條第2 項之販賣第二級毒品罪嫌重
    大，危害社會治安甚鉅，權衡國家刑事司法權之有效行使、
    社會秩序及公共利益、被告人身自由之私益及防禦權受限制
    之程度，認對被告維持羈押處分尚屬適當、必要，合乎比例
    原則，並無違前開大法官會議解釋意旨（最高法院98年度臺
    抗字第668 號裁定意旨參照），是該受命法官經訊問後認有
    羈押之必要而認被告有羈押之原因，而予羈押在案，即屬於
    法有據，且無不當。被告指摘原裁定不當，非有理由，應予
    駁回。又法院於認定羈押之原因是否存在時，僅就被告是否
    犯罪嫌疑重大，及有無合於刑事訴訟法第101 條所定情形而
    為考量，被告之家庭因素，非在予以斟酌之列。是聲請意旨
    所謂被告之家庭情形，尚與羈押之要件無涉，被告據以提起
    本件聲請，亦屬無憑，併此指明。
五、依刑事訴訟法第416條第4項、第412條，裁定如主文。
中    華    民    國    99    年    12    月    31    日
                  刑事第八庭審判長法  官  黃雅君
                                  法  官  陳彥宏
                                  法  官  陳俞婷
以上正本證明與原本無異。
本件不得抗告。
                                  書記官  李玟郁
中    華    民    國    99    年    12    月    31    日

司法院資訊處製作；財團法人民間司法改革基金會備份。
